【裁判字號】    95,再,4
【裁判日期】    951229
【裁判案由】    再審之訴
【裁判全文】
臺灣苗栗地方法院民事裁定                 95年度再字第4號
再審原告    丁○○
再審被告    甲○○
            丙○○
                      1號3樓.
            乙○○
                      3樓
            戊○○
                      樓之3
            己○○
上列當事人間分割共有物事件，再審原告對於民國93年11月30日
本院93年度訴字第80號確定判決，提起再審之訴，本院判決如下
：
    主  文
再審之訴駁回。
再審訴訟費用由再審原告負擔。
    理  由
一、再審意旨略以：
  (一)苗栗縣頭份鎮○○○段1509地號（重測前為669 之9 地號）
    土地、1520地號（重測前為669 之11地號）土地為再審原告
    、再審被告甲○○、丙○○、乙○○、戊○○所共有，再審
    被告4 人先前均已同意如附圖所示Ａ、Ａ１部分土地由再審
    原告種植作物、建造房屋、豬舍、污水處理設施於其上，鈞
    院93年度訴字第80號判決竟將如附圖所示Ａ部分土地分割予
    再審被告甲○○等人，違背民法第824 條第2 項第1 款規定
    及最高法院50年台上字第970 號判例意旨，顯屬適用法規顯
    有錯誤。
  (二)鈞院93年度訴字第80號判決於民國94年2 月間確定，迄今未
    逾5 年，又再審原告於95年11月10日收受鈞院94年度再易字
    第9 號判決，未逾30日之再審期間，為此依民事訴訟法第49
    6 條第1 項第1 款、第13款之規定，檢具得使用之證據提起
    再審之訴。並聲明：(1)原確定判決廢棄。(2)兩造共有坐落苗
    栗縣頭份鎮○○○段1509地號土地，應按如附圖所示之方法
    分割：Ａ部分分歸再審原告取得，Ｂ部分分歸再審被告戊○○取得，Ｃ部分分歸再審被告丙○○、乙○○取得依持份比
    例保持共有，Ｄ部分分歸再審被告甲○○取得，Ｅ部分由兩
    造依持份比例保持共有。(3)兩造共有坐落苗栗縣頭份鎮○○○段1520地號土地，應按如附圖所示之方法分割：Ａ１部分
    分歸再審原告取得，Ｂ１部分分歸再審被告戊○○取得，Ｃ
    １部分分歸再審被告丙○○、乙○○取得依持份比例保持共
    有，Ｄ１部分分歸再審被告甲○○取得，Ｅ１部分由兩造依
    持份比例保持共有。
二、按再審之訴，應於30日之不變期間內提起；前項期間，自判
    決確定時起算，判決於送達前確定者，自送達時起算；其再
    審之理由發生或知悉在後者，均自知悉時起算。但自判決確
    定後已逾5 年者，不得提起，民事訴訟法第500 條第1 項、
    第2 項分別定有明文。次按再審之訴不合法者，法院應以裁
    定駁回之，民事訴訟法第502 條第1 項規定明確。
三、查：本院93年度訴字第80號判決係於93年11月30日宣判，因
    當事人均未上訴而於94年2 月14日確定，此經本院調閱上開
    事件卷宗查核無誤，又本件再審原告所提出之證物即本院93
    年度訴字第80號事件93年4 月14日勘驗筆錄、建物所有權狀
    （建物於73年4 月5 日建築完成）、畜牧場登記證書（行政
    院農業委員會於88年10月核發）等件（見卷第25至30頁），
    再審原告於該事件審理時即應知悉該等證物存在，並無發生
    或知悉在後之情事，依上規定，本件得提起再審之訴之期間
    應至94年3 月16日即為屆滿，再審原告遲至95年12月8 日始
    提起本件再審之訴（有民事再審之訴狀上之本院收狀章可稽
    ，見卷第3 頁），顯已逾上開30日之不變期間，其訴顯不合
    法，自應以裁定駁回之。至再審原告雖主張：其於95年11月
    10日收受本院94年度再易字第9 號判決，未逾30日之再審期
    間等語，然本院94年度再易字第9 號事件係再審原告就本院
    87年度簡上字第49號確定判決所提起之再審之訴，再審原告
    逕以該再審事件判決送達日期作為本件再審期間之起算日，
    顯有誤會，併此敘明。
四、據上論結，本件再審之訴為不合法，依民事訴訟法第502 條
    第1 項、第95條、第78條，裁定如主文。
中    華    民    國    95    年    12    月    29    日
                  民事庭法  官  張 文 毓
以上正本係照原本作成。
如不服本裁定應於送達後10日內向本院提出抗告狀，並繳納抗告
費新臺幣1,000元。
                        書記官  黎 東 成
中    華    民    國    95    年    12    月    29    日


司法院資訊處製作；財團法人民間司法改革基金會備份。
